【裁判字號】    99,易,1248
【裁判日期】    981230
【裁判案由】    業務侵占
【裁判全文】
臺灣高雄地方法院刑事判決              99年度易字第1248號
公  訴  人  臺灣高雄地方法院檢察署檢察官
被      告  吳清榮
上列被告因業務侵占案件，經檢察官提起公訴（98年度偵字第
36212 號），本院判決如下：
    主  文
本件免訴。
    理  由
一、公訴意旨略以：被告吳清榮原係康財實業股份有限公司（下
    稱康財公司，址設臺北巿中山區○○路121 號4 樓，後與康
    和租賃股份有限公司【下稱康和公司】合併而消滅）高雄分
    公司業務員，負責處理該公司重型車輛貸款及分期付款事宜
    ，為從事業務之人。緣宏苾企業有限公司（下稱宏苾公司）
    於民國86年間向康財公司借貸新臺幣（下同）1000多萬元，
    並將該公司所有包含車號JQ-439號曳引車在內之多輛重車設
    定動產抵押權予康財公司以擔保清償，惟至87年間，宏苾公
    司發生財務危機，無法按期繳納分期款，康財公司因之擬對
    宏苾公司緊縮銀根，宏苾公司負責人歐勇乃委請被告代為轉
    售上開車號JQ-439號曳引車（靠行於群祥交通有限公司），
    並將售車所得款項繳還康財公司用以償還宏苾公司之債務；
    後於87年9 月間，被告覓得買主梁幃勛（原名梁從龍）並談
    妥售價為104 萬元後，即向康財公司陳報請領上開車輛之債
    務清償證明，準備辦理上開車輛過戶事宜；而梁幃勛為支付
    購車款，先後交付面額各為29萬元、70萬元之支票2 紙及現
    金5 萬元予被告收執，詎被告於將前開面額29萬元之支票及
    現金2 萬1227元轉交予群祥交通有限公司結清上開車輛積欠
    之稅金及保險費，並將上開車輛出售予梁幃勛（靠行於田德
    交通有限公司）後，竟意圖為自己不法之所有，基於易持有
    為所有之侵占犯意，未依約將前揭剩餘之現金2 萬8773元及
    其提示上開面額70萬元支票所領得之款項繳回康財公司以清
    償宏苾公司債務，反將之侵占入己。嗣於97年間，宏苾公司
    與康和公司核對債務明細時，始查悉上情，因認被告涉犯刑
    法第336 條第2 項之業務侵占罪嫌等語。
二、按案件時效已完成者，應諭知免訴之判決，刑事訴訟法第
    302 條第2 款定有明文。次按於94年1 月7 日刑法修正施行
    前，其追訴權或行刑權時效已進行而未完成者，比較修正前
    後之條文，適用最有利於行為人之規定，亦為刑法施行法第
    8 條之1 所明定。本件被告行為後追訴權時效即開始進行，
    惟至追訴權時效完成前，刑法業於94年2 月2 日修正公布，
    並自95年7 月1 日起施行，而被告吳清榮所涉業務侵占罪，
    其法定刑為3 年以上10年未滿有期徒刑，依修正前刑法第80
    條第1 項第2 款規定，追訴權時效期間為10年，修正後同條
    款則加長為20年，比較新舊法結果，自以修正前之規定較有
    利於被告，是依前開刑法施行法第8 條之1 規定，應適用被
    告行為時之舊法計算其追訴權時效期間，另關於時效之停止
    進行及其期間之計算，亦應一體適用修正施行前刑法第83條
    之規定。
三、經查，本案臺灣高雄地方法院檢察署檢察官（下稱檢察官）
    以被告吳清榮於87年9 月間，將其業務上所持有康財公司之
    現金2 萬8,773 元及70萬元支票予以侵占入己，所為涉犯業
    務侵占罪為由，對其提起公訴。觀諸被告實際領取現金2 萬
    8,7 73元及提示70萬元支票之時間，分別為87年9 月23日、
    87年9 月25日，有卷附中國信託商業銀行股份有限公司98年
    5 月8 日中信銀字第09822271205991號函及所附歷史交易查
    詢報表1份 及支票1 紙在卷可憑（見偵卷第107 至108 、
    134 至135 頁），而侵占罪為即成犯，被告擅自將其業務上
    所持有康財公司之現金及支票兌現後，拒不交還公司，應即
    成立侵占罪；又被告為前揭業務侵占犯行，係在95年7 月1
    日刑法修正施行前，故適用舊法連續犯之規定，犯罪行為終
    了日應係最後一次為業務侵占犯行之時，即提示70萬元票款
    未交還公司之87年9 月25日。再佐以被告所涉業務侵占罪之
    追訴權時效期間為1 0 年，已如前述，故本案應自87年9 月
    25日起，計算10年之追訴權時效期間，然告訴人係於97年12
    月10日，始具狀向臺灣高雄地方法院檢察署提出告訴，經檢
    察官於98年12月28 日 偵查終結提起公訴，並於99年1 月11
    日繫屬本院，有刑事告訴狀上所附收文戳章、臺灣高雄地方
    法院檢察署98年度偵字第36212 號起訴書及臺灣高雄地方法
    院檢察署函上本院收案戳章存卷可證，故本件檢察官開始偵
    查被告涉犯業務侵占之犯行，為97年12月10日，距被告犯罪
    行為終了日（87年9 月2 5 日），已逾10年之追訴權期間。
    綜上，本案被告涉犯業務侵占罪之追訴權時效，於97年9 月
    25日已罹於時效而消滅，爰依刑事訴訟法第302 條第2 款之
    規定，諭知免訴之判決。
據上論斷，應依刑事訴訟法第第302 條第2 款，判決如主文。
本案經檢察官陳筱茜到庭執行職務。
中    華    民    國    98    年    12    月    30    日
                  刑事第十五庭    審判長法  官  莊珮君
                                        法  官  許勻睿
                                        法  官  吳佳樺
以上正本證明與原本無異。
如不服本判決應於收受本判決後10日內向本院提出上訴書狀，並
應敘述具體理由，如未敘述上訴理由者，應於上訴期間屆滿後20
日內補提理由書狀於本院（均須按他造當事人之人數附繕本）「
切勿逕送上級法院」。
中    華    民    國    99    年    12    月    30    日
                                        書記官  陳恩慈

司法院資訊處製作；財團法人民間司法改革基金會備份。
